最高法院刑事判決　　　　　　九十四年度台上字第一五九二號
　　上　訴　人　甲○○
　　　　　　　　　　　　在押.
 　　　　　　 　乙○○
　　　　　　　　　　　　13號.
上列上訴人等因常業竊盜案件，不服台灣高等法院高雄分院中華
民國九十三年十月二十八日第二審判決（九十三年度上訴字第八
九五號，起訴案號：台灣高雄地方法院檢察署九十二年度偵字第
二三五０三號、第二三五０四號、第二四九八０號、九十三年度
偵字第五０一四號），提起上訴，本院判決如下：
    主  文
上訴駁回。
    理  由
按刑事訴訟法第三百七十七條規定，上訴於第三審法院，非以判
決違背法令為理由，不得為之。是提起第三審上訴，應以原判決
違背法令為理由，係屬法定要件。如果上訴理由狀並未依據卷內
訴訟資料，具體指摘原判決不適用何種法則或如何適用不當，或
所指摘原判決違法情事，顯與法律規定得為第三審上訴理由之違
法情形，不相適合時，均應認其上訴為違背法律上之程式，予以
駁回。本件上訴人甲○○上訴意旨略稱：伊僅參與竊盜把風行為
，而未下手行竊，甚至未參與以電話恐嚇被害人之行為，公訴人
亦未請求對伊宣告強制工作處分，伊當初之所以虛與委蛇，替李
孟澤把風，實係為向李孟澤催討欠款，待李孟澤還完債欠後，即
不再從事把風工作，且伊原有正當工作，即擔任大貨車隨車搬運
工及洗車工人，並非以犯竊盜罪為常業，原判決對伊宣告強制工
作處分，有違比例原則及相當性原則，且有判決未載理由之違法
等語。上訴人乙○○上訴意旨略以：(一)原判決理由第一項先係記
載伊對犯罪事實坦承不諱，繼又記載伊否認被訴犯罪事實，所為
記載前後矛盾，有判決理由矛盾之違法。(二)本件並無任何被害人
出面指認伊參與犯罪，原審認定伊參與本件竊盜、恐嚇取財犯行
，係依共同被告李孟澤、甲○○於警訊所為自白及李孟澤所使用
電話之通聯紀錄，然民國九十二年八月十三日警方監聽上開電話
通聯紀錄，因該監聽電話基地台位置在高雄市左營區○○○路九
七二號三樓，而當時行竊犯罪地點則在高雄市○鎮區○○路與二
聖路口，兩地相距甚遠，並不足以證明伊有參與該次竊盜行為，
又李孟澤、甲○○二人雖於警訊時供承渠二人有與伊共同犯本案
十二件竊車恐嚇勒贖犯行，惟渠二人於偵審中已否認伊有參與該
犯行，原審對其二人於檢察官偵查中所為有利於伊之證述，未予
採信，且未明未予採納之理由，有判決不載理由之違法等語。
惟查原判決認定上訴人甲○○、乙○○二人（下稱上訴人二人）
有與李孟澤共同為如原判決事實欄第三項之常業竊盜犯行，甲○
○並有與李孟澤共同為如原判決事實欄第四項之常業竊盜犯行，
因而撤銷第一審關於上訴人二人部分之判決，改判仍論處其二人
共同以犯竊盜罪為常業罪刑（乙○○為累犯），並各諭知應於刑
之執行前令入勞動處所強制工作參年之保安處分，係依憑李孟澤
、甲○○於警訊及於法院審理中之供認陳述，原判決附表一編號
九六、一０一、一０九、一一二、一二四、一二五、一二八、一
三六、一四四、一四六、一四八、一五０、一八九、一九０所示
各被害人之指訴，佐以警方於九十二年八月十三日監聽李孟澤使
用之000000000號行動電話通話紀錄，有李孟澤對甲○
○表示：「『東龍』車上工具拿下來」等語之通話等事證，為其
論罪之基礎。並明：(一)甲○○雖於原審辯稱：伊只擔任把風工
作云云，但其係以共同參與犯罪之意思而參與犯行，自應負常業
竊盜共同正犯罪責。(二)乙○○雖否認有參與常業竊盜犯行，辯稱
伊不認識李孟澤，僅係開車載甲○○外出二、三次，不知他們是
去偷車云云，但乙○○確有與李孟澤、甲○○共同為如原判決事
實欄第三項所示之常業竊盜事實，業據李孟澤、甲○○於警訊時
供述明確，並有前揭李孟澤與甲○○之電話通話紀錄足資佐證；
雖該電話基地台位置係在高雄市左營區○○○路九七二號三樓，
而李孟澤、甲○○與乙○○三人當日行竊地點則在高雄市○鎮區
○○路、二聖路口，然當日渠三人係開車找尋作案目標，渠等在
高雄市左營區駕車通話，嗣行至同市前鎮區再為行竊，情理上並
無悖離之處，該電話通話紀錄自足為乙○○參與共同竊盜之佐證
。又李孟澤、甲○○二人雖於法院審理中翻異前詞改稱：乙○○
未參與共同犯罪等語，但又稱其二人於警訊之供述，均未受刑求
或非法取供，又其二人於警訊之供述，有前開電話監聽紀錄足資
佐證，且警訊當時乙○○並未在現場，當具有比審判中供述較為
可信之特別情況，又以其二人警訊供述，客觀上屬證明犯罪事實
之存否所必要，故得採為認定乙○○犯行之證據。(三)常業竊盜罪
，只須有賴竊盜為業之意思而為竊盜犯行，即足以構成該罪，縱
令行為人尚有其他職業，亦無礙於常業竊盜罪之成立，上訴人二
人為如原判決事實欄所示之竊盜行為各為十四件及十二件，顯係
竊取他人財物營生，並以之為常業，所為構成常業竊盜罪，事證
明確。又其二人以犯竊盜罪為常業，且行竊次數分別達十四件及
十二件，自合乎竊盜犯贓物犯保安處分條例第三條第一項第二款
規定，則原判決併予諭知於刑之執行前令入勞動場所強制工作參
年之保安處分，以矯正常業竊盜惡習，亦無違背適當性、相當性
之原則等理由綦詳。從形式上觀察，原判決關於論處上訴人二人
常業竊盜罪刑及保安處分部分，並無違背法令之情形。又按(一)原
判決理由第一項記載，依其前後文義以觀，乃係指原審訊問被告
李文景、李孟澤、甲○○、乙○○之結果，李文景對犯罪事實坦
承不諱，李孟澤、甲○○亦對原判決附表一各該欄記載渠等參與
犯罪事實亦坦承不諱，……乙○○則否認原判決事實欄第三項所
載之犯行（原判決誤書為否認原判決附表三所示之犯行），辯稱
：伊只有二、三次載甲○○去找李孟澤，載到那邊就走了等語，
顯見原判決理由第一項記載，雖文字記載未臻周延，然尚無如上
訴意旨所載理由矛盾之違誤情形。(二)原審依憑前揭不利於乙○○
之事證，認乙○○有參與常業竊盜之犯行，事證明確，且既已
明甲○○、李孟澤於警訊中所為乙○○有參與常業竊盜之供述，
因有前揭電話通聯紀錄足資佐證，比其二人於審判中供述（即供
稱乙○○未參與常業竊盜犯行之供述）具有較予可資採信之特別
情況而可採為認定事實之證據，縱其二人於檢察官偵查中亦曾為
類似於審判中有利於乙○○之供述，原審不予採納而未明其理
由，因尚不足以推翻原判決依憑前揭事證論定乙○○常業竊盜犯
行之判決結果，依刑事訴訟法第三百八十條規定，自亦不能執為
合法之第三審上訴理由。綜上所述，應認甲○○、乙○○就常業
竊盜部分提起第三審上訴，任指原判決有違反比例原則、罪刑相
當原則、判決未載理由、理由矛盾等違法，均非合法之第三審上
訴理由，其二人就常業竊盜部分所為上訴，均違背法律上之程式
，應予駁回。
又按刑法第三百四十六條第一項之恐嚇取財罪及同法第三百五十
四條之毀損罪，依刑事訴訟法第三百七十六條第六款、第一款規
定，均屬不得上訴於第三審法院之罪，上訴人二人就原判決關於
常業竊盜部分之上訴既經認為不合法而應予駁回，其二人就原判
決認定與常業竊盜有方法、結果牽連關係之恐嚇取財、毀損罪所
為上訴部分，亦無從併為實體審理，即應認為上訴不合法，而併
予駁回。
據上論結，應依刑事訴訟法第三百九十五條前段，判決如主文。
中　　華　　民　　國　九十四　年　　三　　月  三十一  日
                      最高法院刑事第十庭
                          審判長法官  陳　正　庸
                                法官  賴　忠　星
                                法官  王　居　財
                                法官  林　開　任
                                法官  林　立　華
      本件正本證明與原本無異
                                      書  記  官
中　　華　　民　　國　九十四　年　　四　　月　 十二 　日
                                                 Ｍ
